臺灣高等法院刑事判決　　　　　　　　96年度上訴字第2875號
上　訴　人　臺灣基隆地方法院檢察署檢察官
被　　　告　甲○○
上列上訴人因毒品危害防制條例案件，不服臺灣基隆地方法院96
年度訴字第356號，中華民國96年5月31日第一審判決（起訴案號
：臺灣基隆地方法院檢察署96年度毒偵字第743號），提起上訴
，本院判決如下：
    主  文
原判決撤銷。
甲○○施用第一級毒品，累犯，處有期徒刑拾月。
    事  實
一、甲○○前因施用毒品案件，經2次觀察、勒戒後，均認無繼
    續施用毒品之傾向，先後於民國87年7月7日、10月29日執行
    完畢釋放，並經臺灣基隆地方法院檢察署檢察官以87年度偵
    字第2261號、第4741號不起訴處分，復因施用第二級毒品案
    件，經上開檢察署檢察官聲請以簡易判決處刑，由原審以88
    年度基簡字第192號判決判處有期徒刑6月，並因同案送強制
    戒治，於88年6月8日因停止戒治出監，又因撤銷停止戒治，
    再度執行戒治，於89年6月9日執行完畢釋放，另因施用第一
    級毒品案件，經原審以91年度訴字第117號判決判處有期徒
    刑8月確定，並因同案經送強制戒治，於92年4月8日執行完
    畢，再因施用第一級毒品案件，經原審以94年度訴字第396
    號判決判處有期徒刑7月確定，於95年3月21日因縮刑期滿執
    行完畢；詎其未戒除毒癮惡習，基於反覆、持續施用第一級
    毒品之犯意，自96年2月12日晚間11時起至同年5月22日晚間
    某時止，在基隆市廟口夜市旁之麥當勞廁所及其位於基隆市
    仁愛區○○○路43巷27號住處等地，平均每2、3日1次，以
    將第一級毒品海洛因放置於注射針筒內加水混合，注射血管
    之方式，施用第一級毒品，嗣經警通知採尿，於96年2 月13
    日晚間10時18分許，至基隆市警察局第二分局信義分駐所接
    受採尿，經將採集之尿液送驗後，始為警所悉；再於96 年5
    月4日14時50分許，在基隆市○○路168巷5弄前為警盤查查
    獲，並扣得第一級毒品海洛因l包（毛重0. 2公克）；再於
    96年5月6日19時30分許，在基隆市仁愛區○○○路43巷口前
    為警盤查查獲，亦扣得第一級毒品海洛因1包（毛重0.3公克
    ），而查悉上情。
二、案經基隆市警察局第二分局報請臺灣基隆地方法院檢察署檢
    察官偵查起訴，經原審法院合議庭裁定由受命法官獨任以簡
    式審判程序進行本案之審理。
    理  由
一、上開事實，業據被告於原審、本院審理時坦承不諱，且被告
    為警查獲後，採集之尿液檢體經送臺灣檢驗科技股份有限公
    司檢驗，確呈海洛因代謝物嗎啡之陽性檢驗結果，此有臺灣
    檢驗科技股份有限公司96年3月12日出具之濫用藥物尿液檢
    驗報告及應受尿液採驗人尿液檢體採集送驗紀錄表附卷可稽
    ；另依台灣尖端先進生技醫藥股份有限公司96年5月11日、9
    6年5月14日各出具之濫用藥物檢驗報告，被告之尿液亦呈嗎
    啡、可待因陽性反應（見96年度毒偵字第1071、1086號）；
    復有基隆市警察局搜索筆錄1紙、扣押筆錄1紙、扣押物品目
    錄表2紙、現場查獲贓證物照片3幀等附卷及如事實欄所載之
    物扣案可資佐證，足認被告之自白與事實相符，本件事證明
    確，被告犯行應堪認定。
二、論罪科刑部分
（一）按毒品危害防制條例於92年7 月9 日修正公布，自93年1
      月9 日施行，其中第20條、第23條將施用毒品之刑事處遇
      程序，區分為「初犯」、「5 年內再犯」及「5 年後再犯
      」，依其立法理由之說明：「初犯」，經觀察、勒戒或強
      制戒治後，應為不起訴處分或不付審理之裁定；經觀察、
      勒戒或強制戒治執行完畢釋放後，「5 年內再犯」者，因
      其再犯率甚高，原實施之觀察、勒戒及強制戒治既已無法
      收其實效，爰依法追訴或裁定交付審理，至於經觀察、勒
      戒或強制戒治執行完畢釋放後，「5 年後再犯」者，前所
      實施之觀察、勒戒或強制戒治已足以遮斷其施用毒品之毒
      癮，為期自新及協助其斷除毒癮，仍適用「初犯」之規定
      ，先經觀察、勒戒或強制戒治之程序，從而，僅限於「初
      犯」及「5 年後再犯」2 種情形，始應先經觀察、勒戒或
      強制戒治程序，倘被告於5 年內已再犯，經依法追訴處罰
      ，縱其第3 次（或第3 次以上）再度施用毒品之時間，在
      初犯經觀察、勒戒或強制戒治執行完畢釋放5 年以後，已
      不合於「5 年後再犯」之規定，且因已於「5 年內再犯」
      ，顯見其再犯率甚高，原實施觀察、勒戒或強制戒治，已
      無法收其實效，應依該條例第10條處罰（最高法院95年第
      7 次刑事庭會議決議可資參照）。本件被告前因施用毒品
      案件，經2 次觀察、勒戒後，均認無繼續施用毒品之傾向
      ，先後於87年7 月7 日、10月29日執行完畢釋放，並經臺
      灣基隆地方法院檢察署檢察官以87年度偵字第2261號、第
      4741號不起訴處分，復因施用第二級毒品案件，經上開檢
      察署檢察官聲請以簡易判決處刑，由原審以88年度基簡字
      第192 號判決判處有期徒刑6 月，並因同案送強制戒治，
      於88年6 月8 日因停止戒治出監，又因撤銷停止戒治，再
      度執行戒治，於89年6 月9 日執行完畢釋放，另因施用第
      一級毒品案件，經原審以91年度訴字第117 號判決判處有
      期徒刑8 月，並因同案經送強制戒治，於92年4 月8 日執
      行完畢，再因施用第一級毒品案件，經原審以94年度訴字
      第396 號判決判處有期徒刑7 月，此有臺灣高等法院被告
      前案紀錄表在卷可稽，是被告於所受觀察、勒戒執行完畢
      5 年內已再犯，且經依法追訴處罰，足認原實施觀察、勒
      戒無法收其實效，縱被告本次犯行係於所受觀察、勒戒執
      行完畢5 年後所為，揆諸首揭說明，仍不合於毒品危害防
      制條例第20條第3 項規定之「5 年後再犯」，且因被告係
      於「5 年內再犯」，顯見其再犯率甚高，即應依法處罰。
（二）核被告所為，係犯毒品危害防制條例第10條第1 項之施用
      第一級毒品罪。
（三）另按刑事法若干犯罪行為態樣，本質上原具有反覆、延續
      實行之特徵，亦即行為人係基於一定情境之制約，必然形
      成多數犯罪行為，行為人持續實行之複數行為，倘依社會
      通念，於客觀上認為符合一個反覆、延續性之行為觀念者
      ，於刑法評價上，即應僅成立一罪，又依毒品危害防制條
      例第2 條第1 項之規定，毒品具有成癮性，是施用毒品之
      犯罪類型本身即有反覆實施之特徵，若行為人係基於對毒
      品之心理或生理上依賴性，致於密切接近之時間，實行多
      數之施用行為，原則上應得認為係此類犯罪類型所生之必
      然結果，而於客觀上認為係一個反覆、延續性之行為，屬
      於「集合犯」之概念，僅成立一罪，惟倘有積極事證足認
      行為人所為複數施用毒品之行為非基於同一反覆、持續施
      用毒品之犯意，即無從認定屬於集合犯，自不待言。本件
      被告所為施用第一級毒品行為雖屬多數，然因其平均每2
      、3 日即施用1 次，施用頻率已屬頻繁，且施用毒品之行
      為本身即具有反覆實施之特徵，參酌上開說明，被告所為
      多數施用行為，在刑法評價上，應得認定符合一個反覆、
      延續性之行為，屬於集合犯而僅成立一罪。
（四）又起訴書雖僅記載被告於96年2 月12日晚間11時許，施用
      第一級毒品之事實，然因施用毒品之行為本身具有反覆實
      施之性質，係屬集合犯，則未據起訴之部分，與起訴書所
      載之施用行為，應成立實質上一罪，依刑事訴訟法第267
      條之規定，應認起訴效力及於全部事實，本院自應併予審
      理。
（五）被告曾受事實欄所載之徒刑執行完畢，此有臺灣高等法院
      被告前案紀錄表供參，其受徒刑之執行完畢，再為本件施
      用第一級毒品之犯行，係於5 年以內故意再犯本件有期徒
      刑以上之罪，為累犯，應依刑法第47條第1 項之規定加重
      其刑。
（六）原審以被告所犯事證明確，予以論罪科刑，固非無見。惟
      查：被告於96年5月3日21時許及96年5月5日下午某時，仍
      係基於集合犯意，而另有二次施用海洛因之犯行，原判決
      未及審酌，即有未洽，檢察官上訴請求就96年5月4日、96
      年5月6日二次查獲部分併案審理，核有理由，原判決既有
      可議之處，自應由本院予以撤銷改判。爰審酌被告經觀察
      、勒戒及強制戒治，並經法院屢次判刑後，竟未戒除毒癮
      之惡習，而再度施用第一級毒品，顯見缺乏戒斷決心，然
      其施用毒品僅屬戕害自身之行為，未侵犯其他法益，復於
      原審及本院審理中坦認犯行，犯後態度尚屬良好等一切情
      狀，量處有期徒刑10月；扣案海洛因共2小包（共重0.5公
      克）依法宣告沒收銷燬之。至中華民國96年罪犯減刑條例
      雖於96年7月16日施行，惟依該條例第2條第1項規定須犯
      罪日期在中華民國96年4月24日以前者，方得依該條項規
      定減刑，本件被告係基於集合犯意自96年2月12日晚間11
      時起至同年5月22日晚間某時止施用第一級毒品，其犯罪
      行為終了時點為96年5月22日，犯罪日期係在96年4月24日
      以後，不在得予減刑之列，附此敘明。
據上論斷，應依刑事訴訟法第369條第1項前段、第364條、第299
條第1項前段，毒品危害防制條例第10條第1項、第23條第2項，
刑法第11條前段、第47條第1項，判決如主文。
本案經檢察官郭啟東到庭執行職務。
中　　華　　民　　國　　96　　年　　8　 　月　　14　　日
　　　　　　　　　刑事第八庭審判長法　官  鄭文肅
  　　　　　　　　　　　　　　　　法  官  張明松
        　　　　　　　　　　　　　法  官  蔡光治
以上正本證明與原本無異。
如不服本判決，應於收受送達後十日內向本院提出上訴書狀，其
未敘述上訴之理由者並得於提起上訴後十日內向本院補提理由書
（均須按他造當事人之人數附繕本）。
                                  書記官  陳韋杉
中　　華　　民　　國　　96　　年　　8 　　月　　15　　日
附錄：本案論罪科刑法條全文
毒品危害防制條例第10條第1 項。
施用第一級毒品者，處 6 月以上 5 年以下有期徒刑。
